【裁判字號】    99,聲,1410
【裁判日期】    990609
【裁判案由】    聲明異議
【裁判全文】
臺灣高等法院刑事裁定                  99年度聲字第1410號
聲明異議人
即受 刑 人  甲○○
上列異議人因殺人等案件，對臺灣基隆地方法院檢察署檢察官之
執行指揮（96年度執更字第374 號），聲明異議，本院裁定如下
：
    主  文
聲明異議駁回。
    理  由
一、聲明異議意旨略以：毒品危害防制條例於民國96年修正「單
    純吸食毒品，經勒戒後，不撤銷其假釋」。於97年修正「單
    純吸食毒品者，係屬病患身分，經觀察勒戒後，其行為不列
    入刑事罪犯之列」，俟觀察勒戒後除需支付其費用外，更獲
    不起訴處分，是以應不屬刑事犯罪。受刑人於97年1 月因單
    純吸食毒品而裁定觀察勒戒，旋遭法務部撤銷假釋，而執行
    殘刑四年二月十二日，法務部撤銷假釋處分書登載係因聲請
    人違反保安處分執行法第74條之2 所謂素行不良而撤銷，然
    如此論斷豈非行政凌駕司法之上，並與前述修法及刑法第78
    條規定有違。
二、按受刑人或其法定代理人或配偶以檢察官執行之指揮為不當
    者，得向諭知該裁判之法院聲明異議，刑事訴訟法第484 條
    定有明文。次按受保護管束人在保護管束期間內，應遵守左
    列事項：1、保持善良品行，不得與素行不良之人往還；2、
    服從檢察官及執行保護管束者之命令； 3、不得對被害人、
    告訴人或告發人尋釁； 4、對於身體健康、生活情況及工作
    環境等，每月至少向執行保護管束者報告一次； 5、非經執
    行保護管束者許可，不得離開受保護管束地，離開在十日以
    上時，應經檢察官核准；受保護管束人違反前條各款情形之
    一，情節重大者，檢察官得聲請撤銷保護管束或緩刑之宣告
    ；假釋中付保護管束者，如有前項情形時，典獄長得報請撤
    銷假釋，此為保安處分執行法第74條之2、第74條之3所明定
    。又受保護管束人違反保護管束規則，情節重大，撤銷假釋
    執行殘刑仍屬刑事裁判執行之一環，為廣義之司法行政處分
    ，受保護管束人對於檢察官所指揮執行撤銷假釋之原因事實
    ，如有不服，非不得依刑事訴訟法第484 條之規定，即俟檢
    察官指揮執行該假釋撤銷後之殘刑時，由受刑人或其法定代
    理人或配偶向當初諭知該刑事裁判之法院，聲明異議以求救
    濟，最高法院94年度臺抗字第8號裁定意旨可資參照。
三、經查：
  (一)聲明異議人即受刑人甲○○因殺人等案件，經本院以88年度
    上訴字第4334號判決定應執行有期徒刑十四年，經上訴後由
    最高法院以88年度臺上字第2072號判決上訴駁回確定，於95
    年12月21日因縮短刑期假釋出監，交付保護管束至100年3月
    5 日，惟受刑人於假釋付保護管束期間，基於施用第二級毒
    品安非他命之犯意，於96年6 月24日晚間11時許，在位於基
    隆市信義區之友人住處，施用第二級毒品安非他命一次，嗣
    於同年月28日上午10時50分許，經臺灣基隆地方法院檢察署
    觀護人通知採尿送驗後，始悉上情，經臺灣基隆地方法院檢
    察署檢察官依毒品危害防制條例第20條第1 項及觀察勒戒處
    分執行條例第3條第1項規定，以96年度聲觀字第200號、96
    年度毒偵字第1660號聲請送觀察、勒戒，由臺灣基隆地方法
    院於96年8月21日以96年度毒聲字第228號刑事裁定受刑人甲
    ○○施用第二級毒品，應送勒戒處所觀察、勒戒，其期間不
    得逾二月，嗣經抗告，由本院於96年9 月27日以96年度毒抗
    字第351 號裁定抗告駁回，臺灣宜蘭監獄因而以受刑人違反
    保安處分執行法第74條之2 之規定情節重大報請法務部，而
    經該部以96年10 月1日法矯字第0960035623號函撤銷假釋，
    經臺灣基隆地方法院檢察署檢察官以96年度執更字第374 號
    執行指揮命令其執行殘刑有期徒刑四年二月十二日，然受刑
    人經通緝，於97年1月8日始經緝獲歸案，嗣經換發97年度執
    更緝新字第2號之1執行指揮書指揮執行殘刑有期徒刑四年二
    月又十二日，有本院前案紀錄表在卷可參。則受刑人於假釋
    期間內施用第二級毒品，不惟未保持善良品行，甚且已為犯
    罪行為，情節重大，已合於保安處分執行法第74條之2第1款
    、第2款、第74條之3規定，臺灣宜蘭監獄據以報請法務部撤
    銷假釋，並無不合。從而，法務部依法撤銷受刑人之假釋，
    亦無不當。
  (二)聲明異議意旨所謂毒品危害防制條例96年、97年之修正條文
    云云，查毒品危害防制條例未於96年修正，而97年該條例僅
    修正第24條有關戒癮治療處分特別程序之規定，則聲明異議
    意旨所稱毒品危害防制條例先後於96、97年之施用毒品不撤
    銷假釋，亦非屬犯罪等修正，均非事實，而無足採。又受刑
    人於保護管束期間內施用第二級毒品，足見其已違反前開保
    安處分執行法第74條之2 之規定，且其所為係成立毒品危害
    防制條例第10條第2 項之施用第二級毒品罪，情節自屬重大
    ，受刑人竟稱施用毒品不屬刑事犯罪云云，顯於法未合。另
    保安處分執行法第74條之2、第74條之3有關撤銷假釋之規定
    ，與刑法有關撤銷假釋之規定，二者不論規範目的、撤銷要
    件或撤銷程序均不相同，可併行而不悖，是聲請意旨所謂受
    刑人經法務部撤銷假釋，與刑法第78條規定有違云云，顯有
    誤解，亦非可採。
四、綜上所述，法務部以受刑人在保護管束期間內違反應遵守事
    項，情節重大，而依保安處分執行法第74條之3 之規定為撤
    銷假釋之處分，既無不合，則檢察官據以指揮執行受刑人之
    殘刑有期徒刑四年二月又十二日，即無不當。聲明異議意旨
    猶執前詞，指摘檢察官指揮執行不當，為無理由，應予駁回
    。
中    華    民    國    99    年    6     月    9     日
                  刑事第二十庭審判長法  官  楊貴雄
                                    法  官  許必奇
                                    法  官  周明鴻
以上正本證明與原本無異。
如不服本裁定，應於收受送達後五日內向本院提出抗告狀。
                                    書記官  郭彥琪
中    華    民    國    99    年    6     月    10    日

司法院資訊處製作；財團法人民間司法改革基金會備份。
